臺灣新竹地方法院刑事判決
111年度訴字第239號
公  訴  人  臺灣新竹地方檢察署檢察官
被      告  何宸瑋


上列被告因違反廢棄物清理法案件，經檢察官提起公訴（111年
度偵字第2417號），本院判決如下：
    主    文
何宸瑋無罪。
    理    由
一、公訴意旨略以：被告何宸瑋應知從事廢棄物清除、處理業務
    ，應向主管機關申請核發許可文件，竟未向主管機關申請廢
    棄物清除、處理許可，基於擅自從事廢棄物清除、處理之犯
    意，於民國110年10月27日12時許，駕駛不詳車號之汽車返
    家途中，受渠領班徐益德之託，清理工地所產生、裝有便當
    、發貨單及部分工程廢料等廢棄物之黑色大塑膠袋3個，未
    經許可，擅自丟棄在新竹縣寶山鄉新珊二路全球高幹5D-370
    EC20號電桿旁，嗣為新竹縣政府環境保護局據報會同員警前
    往處理，始查悉上情。因認被告涉有違反廢棄物清理法第46
    條第4款前段之未經許可擅自從事廢棄物清除、處理罪嫌等
    語。
二、按犯罪事實應依證據認定之，無證據不得認定犯罪事實；又
    不能證明被告犯罪者，應諭知無罪之判決，刑事訴訟法第15
    4條第2項及第301條第1項分別定有明文。而所謂認定犯罪事
    實之證據，係指足以認定被告確有犯罪行為之積極證據而言
    ，該項證據自須適合於被告犯罪事實之認定，始得採為斷罪
    資料，如未能發現相當證據，或證據不足以證明，自不能以
    推測或擬制之方法，以為裁判之基礎（最高法院29年上字第
    3105號、40年台上字第86號、30年上字第816號判例意旨參
    照）。
三、公訴意旨認被告涉有違反廢棄物清理法第46條第4款之犯行
    ，無非係以：被告之供述、證人徐益德於警詢中之指證、寶
    山鄉公所環保衛生稽查紀錄表（No.000193）、新竹縣寶山
    鄉公所（清潔隊）廢棄物待履行清除處理明細表（110年11
    月4日）、現場相片10張等件為其論據。訊據被告何宸瑋堅
    決否認有何上開犯行：辯稱：伊為配管工人，工作內容是做
    園區機台所需要的管路，本件廢棄物是領班徐益德交代我去
    丟的一般生活上的垃圾，當時應丟到垃圾車，但因為我有急
    事，無法等到垃圾車來，所以就先丟在路旁等語。
  ㈠被告何宸瑋於110年10月27日12時許，駕駛不詳車號之汽車返
    家途中，受徐益德之託，清理工地所產生、裝有便當、發貨
    單及部分工程廢料等廢棄物之黑色大塑膠袋3個，至新竹縣
    寶山鄉新珊二路全球高幹5D-370EC20號電桿旁棄置等情，有
    寶山鄉公所環保衛生稽查紀錄表（No.000193）、新竹縣寶
    山鄉公所（清潔隊）廢棄物待履行清除處理明細表（110年1
    1月4日）、現場相片10張等在卷可憑（見偵卷第8至12頁）
    ，被告對此亦不否認，堪信為真實。
  ㈡惟按刑法上所謂業務，係指個人基於其社會地位反覆繼續所
    執行之事務，包括主要業務及其附隨之準備工作與輔助事務
    在內。此項附隨之事務，並非漫無限制，必須與其主要業務
    有直接、密切之關係者，始可包含在業務概念中，而認其屬
    業務之範圍。又廢棄物清理法第41條第1 項前段「從事廢棄
    物清除、處理業務者，應向直轄市、縣（市）主管機關或中
    央主管機關委託之機關申請核發公民營廢棄物清除處理機構
    許可文件後，始得受託清除、處理廢棄物業務」之規定，係
    對於從事廢棄物清除、處理業務者所為廢棄物清除、處理業
    務之規範。如未依上開規定申請核發許可文件而從事廢棄物
    清除、處理「業務」，或已申領核發許可文件之業者，未依
    許可文件內容貯存清除、處理廢棄物者，始有同法第46條第
    4 款科處刑罰規定之適用；如非以受託清除、處理廢棄物為
    業務，而係處理自己土地或建築物內之一般廢棄物，縱違反
    上開規定，亦僅應處以行政罰鍰，不得命負第46條第4 款之
    刑責（最高法院99台上字第1133號判決意旨參照）。
　㈢訊之證人徐益德於警詢對於被告從事配管工人一職，於上開
    時間委託被告處理施工期間產生之瓶罐、紙類等廢棄物乙情
    ，證述明確，核與被告前開所辯情節相符（見偵卷第4至5頁
    、第6至7頁），且依卷附採證照片所述，丟棄之廢棄物多為
    便當、飲料瓶、塑膠袋等廢棄物（見偵卷第10至12頁），足
    認被告辯稱上開廢棄物乃其施工過程中所產生之生活上廢棄
    物等情為真實。被告擔任配管工人一職，其工作內容並未以
    清除、處理廢棄物為密切、必要行為，且廢棄物清理並不具
    備附隨於被告職業之附隨或輔助業務性質，彼此之間並無必
    然關係亦無實質關聯性。再者，被告非反覆、經常性從事廢
    棄物清理業務之人，亦非受託且獲有對價而清理廢棄物之人
    ，核與廢棄物清理法第46條第4 款所欲規範處罰之主體不符
    ，縱認被告任意棄置一般廢棄物之行為，有違反廢棄物清理
    法清除、處理一般廢棄物或一般事業廢棄物之規定，依同法
    第50條、第52條規定，亦僅應處以行政罰鍰，尚不得命負第
    46條第4 款之刑責。
四、綜上所述，起訴書所載之證據，僅能證明被告確有於公訴意
    旨所指時、地棄置一般廢棄物，然無法證明被告係以從事廢
    棄物清除、處理為業之人，核與廢棄物清理法第46條第4 款
    之構成要件有間，公訴意旨所舉之各項證據方法，尚無法證
    明被告有何公訴意旨所指之犯行，揆諸前揭說明，自屬不能
    證明被告犯罪，依法應為被告無罪之諭知。
據上論斷，應依刑事訴訟法第301條第1項，判決如主文。
本案經檢察官吳志中提起公訴，檢察官孫立婷到庭執行職務。
中　　華　　民　　國　　111 　年　　6 　　月　　8 　　日
                   刑事第五庭   審判長法  官  魏瑞紅
                                      法  官  華澹寧
                                      法  官  陳麗芬
如不服本判決應於收受送達後20日內向本院提出上訴書狀，並應
敘述具體理由；其未敘述上訴之理由者，應於上訴期間屆滿後20
日內向本院補提理由書（均須按他造當事人之人數附繕本）「切
勿逕送上級法院」。
以上正本證明與原本無異。
中　　華　　民　　國　　111 　年　　6 　　月　　8 　　日
                                      書記官  李佳穎